臺灣桃園地方法院民事判決
111年度勞訴字第10號
原      告  戴淑芳  

            戴淑華  
共      同
訴訟代理人  張映梵  
            安玉婷律師
            陳勵新律師
被      告  泰山籐業有限公司

法定代理人  戴世創  
訴訟代理人  朱俊雄律師
            陳韻鸚  
上列當事人間請求給付薪資等事件，本院於民國111年8月16日言
詞辯論終結，判決如下：
    主      文
原告之訴及假執行之聲請均駁回。
訴訟費用由原告戴淑芳負擔百分之49、原告戴淑華負擔百分之51
。
    事實及理由
壹、程序事項：
    按訴狀送達後，原告不得將原訴變更或追加他訴。但擴張或
    減縮應受判決事項之聲明者，不在此限，民事訴訟法第255
    條第1項但書第3款定有明文。經查，原告戴淑芳、戴淑華（
    下合稱原告，如單指一人時則逕稱其名）原起訴時訴之聲明
    為：被告應分別給付原告各如附表一「合計」欄所示之金額
    ，及均自勞動調解聲請書狀繕本送達翌日起至清償日止，按
    週年利率5％計算之利息（見本院卷一第3-4頁）。原告之聲
    明迭經變更，嗣於民國111年3月28日以民事準備書狀變更訴
    之聲明為：㈠被告應分別給付原告各如附表二「合計」欄所
    示之金額，及均自勞動調解聲請書狀繕本送達翌日起至清償
    日止，按週年利率5％計算之利息。㈡願供擔保請准宣告假執
    行（見本院卷一第335頁），核屬擴張應受判決事項之聲明
    ，揆諸前開規定，應予准許。
貳、實體事項：
一、原告主張：原告原均受僱於被告，其等到職日、離職日、約
    定月薪均詳如附表二所示。被告曾於73年結算過原告之特休
    未休折算工資，此後再無結算，原告於任職期間亦無請過特
    別休假。詎訴外人即被告公司前負責人戴丙丁於98年過世後
    ，訴外人即被告公司時任負責人戴連緞以被告有債務、費用
    支出緊縮為由，與原告口頭約定暫停給付薪資，待日後被告
    狀況穩定再行補足。被告嗣於108年以約定月薪新臺幣（下
    同）27,500元計算戴淑芳、戴淑華各36.5、39個年資基數，
    並開立金額分別為1,003,750元、1,072,500元之支票（下稱
    系爭2張支票）給予戴淑芳、戴淑華做為其等之舊制退休金
    。於109年間，被告因戴連緞身體狀況無力繼續執掌業務，
    遂改選戴世創接任被告公司負責人，然戴世創拒絕原告請領
    前開舊制退休金，甚於110年6月後拒絕給付原告所有薪資。
    為此，原告遂分別於108年4月3日、110年9月27日向桃園市
    政府申請勞資爭議調解，並分別於108年4月24日、110年10
    月27日進行調解，惟因兩造未能達成共識以致調解不成立。
    從而，原告爰依勞動基準法（下稱勞基法）之法律關係提起
    本件訴訟等語。並聲明：如上開變更後之聲明所示。
二、被告則以：
　㈠被告係戴丙丁生前所創立之家族公司，戴丙丁之妻為戴連緞
    ，2人育有2子2女，即原告、戴世創及訴外人戴世賢，戴丙
    丁於98年6月過世後，被告公司由戴連緞及原告管理，因戴
    連緞教育程度較低落且不干涉公司事務，故實際上由原告掌
    控及處理。
　㈡戴丙丁過世後，被告業務僅剩廠房、土地出租，無聘用其他
    員工，均由原告處理因出租偶有之行政庶務等瑣事，工作相
    較按時計費之鐘點工猶為稀少，是薪資部分兩造始約定為每
    月12,500元。
　㈢除戴丙丁過世前，兩造間有僱傭關係外，戴丙丁於98年6月過
    世後至99年6月底前、105年9月1日以後，原告居家辦公且工
    時甚少，又無須上、下班打卡並自為經營管理者，戴連緞於
    108年1月即因失智症經原告陪同就醫，於同年4月經醫生出
    具失智症之診斷證明書，則戴連緞當時已無識別能力，原告
    不受何人指揮監督，兩造間應屬委任。兩造間既屬委任，自
    無特休未休之問題，縱兩造間屬僱傭，原告請求超過5年之
    部分亦因請求權時效屆滿而消滅，則原告自105年9月起到11
    0年9月中以外逾5年部分不應准許。
　㈣99年7月至105年8月31日間，原告主張被告所屬紳泰蘭傢俱門
    市長期虧損，當時戴連緞決定由原告以被告名義繼續經營，
    該門市自99年8月後之營運資金由原告自行籌措且自負盈虧
    ，至105年8月31日結束營業期間未給予原告薪資，由此可見
    此原告自承此期間不僅並非為被告服勞務，且被告亦未給付
    一定報酬，則此期間兩造間自無僱傭關係。
　㈤戴世創就任後曾要求原告提出被告公司帳冊，惟原告以電腦
    當機為由，稱帳冊無法回復，然本案臨訟後卻提出手寫之薪
    資表，該手寫之薪資表是否為真，已非無疑。依原告離職前
    1年之被告銀行帳戶支出紀錄顯示，支出金額分別為12,500
    元、25,000元，從未出現有支出27,500元之情形，而被告自
    103年後每月銀行餘額均有數十萬至百萬元，且107年至109
    年之平均租金收入亦有230餘萬元，被告自無須僅支付部分
    薪資予原告。
　㈥依原告製作並提供予被告110年4月至9月之資產負債表所示，
    內容均未載有任何積欠員工薪資之記載，且原告於107年12
    月7日製作之轉帳傳票，亦記載原告薪資為12,500元，足證
    原告月薪確為12,500元。次依原告103年至109年度之所得扣
    繳憑單所載，其薪資總額換算為月薪後，遠低於12,500元，
    且依被告公司轉帳傳票顯示，該轉帳傳票僅由原告簽批即可
    ，無須公司負責人批核，顯見被告公司早期係由原告掌握管
    理。
　㈦依新北市政府勞工局111年3月24日新北勞業字第1110537815
    號函（下稱系爭新北勞工局函）、桃園市政府勞動局111年4
    月1日桃勞條字第1110023558號函（下稱系爭桃園勞動局函
    ）所示，戴淑芳已結清舊制退休金至94年6月30日，合計21.
    3年之年資，然戴淑芳竟以不實之月平均工資33,300元計算
    退休金，原告另於108年1月25日向桃園市政府勞動局申請結
    清舊退休金，亦分別擅自以平均工資43,900元、33,300元計
    算應給付金額，製作給付清冊，且該清冊上所載退休金金額
    亦與系爭2張支票金額不符。原告固提出系爭2張支票證明其
    等月薪為27,500元，並請領舊制退休金，惟該系爭2張支票
    係原告自行製作轉帳傳票，並利用自身保管公司大小章及當
    時戴連緞已失智情況下而簽發，且股東同意書亦僅有原告之
    簽名，甚至原告另有製作並簽發退還其等勞保費之支票，故
    原告行為實已涉及刑法背信罪。
　㈧又原告至99年7月已工作滿25年，自99年8月起之5年內可行使
    退休金請求權，然原告於5年期間屆滿均未向被告有何主張
    ，縱認原告於105年9月起有再回被告處任職，此時應適用新
    制勞工退休金等語資為抗辯。
　㈨並聲明：⒈原告之訴及假執行之聲請均駁回。⒉如受不利之判
    決，願供擔保請准宣告免為假執行。
三、兩造不爭執事項（見本院卷二第170-171頁）：　　
  ㈠被告公司係戴丙丁生前所創立之家族公司，戴丙丁之妻為戴
    連緞，2人育有2子2女，即原告、戴世創及戴世賢，戴丙丁
    於98年6月過世後，被告公司由戴連緞及原告管理，原告對
    被告公司各持有2,000,000元股份。
  ㈡原證1薪資表及內容，形式上係由戴淑芳製作，系爭2張支票
    文字由戴淑芳撰寫，系爭2張支票正本目前由戴淑華保管，
    且迄今尚未兌現（見本院卷一第198-199、262、351頁）。
  ㈢系爭新北勞工局函所附年資結清協議書、員工薪資表、結清
    協議現金支付證明、勞工結清年資清冊之內容；系爭桃園勞
    動局函所附勞工退休金給付清冊、勞工工資清冊、結清協議
    現金支付證明之內容，均為原告填載（見本院卷一第325-33
    3、359-367頁）。
  ㈣原告分別於108年4月3日、110年9月27日向桃園市政府、桃園
    市勞資爭議調解處理協會申請勞資爭議調解，並分別於108
    年4月24日、110年10月27日進行調解，但調解不成立（見本
    院卷一第111-112、117-118頁）。
  ㈤原告就被告提出之華南銀行帳戶支出統計表、每月結餘整理
    表、年度租金收入表、110年4至6月及9月之資產負債表（報
    告式）、110年8月之tai資產負債表（報告式）、107年12月
    7日轉帳傳票、各類所得扣繳暨免扣繳憑單、107年12月24日
    及108年1月5、22、30日轉帳傳票、108年1月11日現金支出
    傳票、108年2月14日股東同意書、108年2月14日轉帳傳票、
    4張金額分別為1,072,500元、405,408元、1,003,750元、35
    0,612元之翻拍支票照片等文件及內容之形式真正不爭執（
    見本院卷一第213-257、351頁）。
  ㈥被告就原告所提下列書證形式真正不爭執（見本院卷一第374
    頁）：
  ⒈系爭2張支票。
  ⒉原告與戴世創分別於110年1月6、7日、5月21、22日、12月1
    日有關申請勞工舊制退休金之電子郵件往來紀錄。
  ⒊被告對原告於另案臺灣臺北地方法院110年度勞專調字第245
    號之民事陳報狀、民事起訴狀。
四、茲就兩造之爭點及本院之判斷，分述如下：
　㈠兩造間為僱傭關係或委任關係？
　⒈按民法第482條規定：稱僱傭者，謂當事人約定，一方於一定
    或不定之期限內為他方服勞務，他方給付報酬之契約。而勞
    基法所規定之勞動契約，乃當事人之一方，在從屬於他方之
    關係下，提供職業上之勞動力，由他方給付報酬之契約。可
    知，僱傭契約乃當事人以勞務之給付為目的，受僱人於一定
    期間內，應依照僱用人之指示，從事一定種類之工作，且受
    僱人提供勞務，具有繼續性及人格、經濟及組織之從屬性之
    關係。人格上從屬性係指在相當期間內，對作息時間不能自
    行支配，而勞務給付內容之詳細情節亦非自始確定，勞務給
    付之具體詳細內容非由勞務提供者決定，係由勞務受領者決
    定之，雇主享有指示命令、懲戒等權利。經濟上從屬性則指
    受僱人完全被納入雇主經濟組織與生產結構之內，受僱人非
    為自己之營業勞動，而係從屬於他人，為該他人之目的而勞
    動，受僱人不能用指揮性、計畫性或創作性方法對於自己所
    從事工作加以影響。組織上從屬性，在現代企業組織型態之
    下，勞動者與雇主訂立勞動契約時，其勞務之提供大多非獨
    自提供即能達成勞動契約之目的，雇主要求之勞動力，必須
    編入其生產組織內遵循一定生產秩序始能成為有用之勞動力
    ，因此擁有勞動力之勞動者，也將依據企業組織編制，安排
    其職務成為企業從業人員之一，同時與其他同為從業人員之
    勞動者，共同成為有機的組織，此即為組織上從屬性。且是
    否具備從屬關係，則須以提供勞務時有無時間、場所之拘束
    性，以及對勞務給付方法之規制程度，雇主有無一般指揮監
    督權等為中心，再參酌勞務提供有無代替性，報酬對勞動本
    身是否具對價性等因素，作一綜合判斷。
　⒉查，被告公司轉帳傳票、98年1、5、6、9、10、12月份及110
    年1至5月份之薪資表均為戴淑芳所製作一節，為原告自承在
    卷（見本院卷一第351頁），又原告向主管機關陳報之舊制
    退休金文件，均由原告填載一情，為兩造所不爭執〔見兩造
    不爭執事項㈢〕，佐以99年8月1日至105年8月31日間，由原告
    以被告公司名義經營紳泰蘭傢俱門市，並自行籌措資金、自
    負盈虧等，為原告所自陳在卷（見本院卷一第336頁），足
    見原告於被告公司係僅次於負責人外第二高權之人，其得管
    理並負責被告公司採購、人事、總務等事務，及開立、審核
    被告公司之傳票、支票之用印等情。參以原告陳稱於被告處
    任職期間，上下班無須打卡，且無出缺勤資料（見本院卷一
    第377頁；卷二第38-39頁），可見原告無表定之上下班時間
    ，而未受出缺勤之管制等情。綜上，原告於被告公司，係位
    居僅次於負責人之高位，就其等所從事事務，亦有核決裁量
    權限，且原告復未舉證有何受被告職務考評之事實，此與勞
    動契約下之受僱人須服從雇主權威，並有接受懲戒或制裁之
    義務顯屬有別，兩造間自不具有人格、經濟及組織上從屬性
    ，自非僱傭關係。
　⒊原告另主張其等分別自附表二「到職日」欄所示日期起至「
    離職日」欄所示日期止，在被告公司負責人分別為戴丙丁、
    戴連緞時期，提供勞務不曾間斷、勞工保險不曾轉出被告公
    司、未提出過離職申請、被告亦未進行資遣，足見兩造間均
    無終止僱傭關係意思云云（見本院卷二第8頁）。然查：
　⑴依勞工保險條例（下稱勞保條例）第6條第1項各款規定，勞
    工保險之投保單位不僅限於狹義給付薪資之雇主，亦包含不
    成立僱傭契約的所屬團體或機構，且勞工保險之本質，係為
    保障勞工利益之社會保險，投保單位之義務僅係繳納部分勞
    工保險費，使被保險人即勞工得於保險事故發生時受領保險
    給付，又勞工保險與投保單位間之關係，未必均為勞動契約
    關係，參加勞工保險，亦非必即為勞基法所稱之勞工，蓋因
    「雇主」亦得加入勞工保險，此觀諸勞保條例第6條第1項第
    6款、第7款、第8款、第8條第1項第3款、第4款、第9條、第
    9 條之1等規定自明。由此可知，有參加勞工保險者，並非
    一律為勞工，而適用勞基法，是對於究否為僱傭或委任契約
    ，自不當僅以其身分、職稱作為認定之標準，仍應就當事人
    間是否具有上述人格上、經濟上及組織上之從屬性為具體之
    判斷，惟因被告係家族公司，為使原告勞保年資不中斷，仍
    繼續保留原告於被告之勞保投保紀錄之情，核與國內一般中
    小企業或家族企業經營實務相符，況國人為取得勞保、健保
    資格，亦常有掛名投保之情形，而非實際上有僱傭關係存在
    ，準此，即使原告於前揭期間之勞保投保單位為被告，尚無
    從依此逕認兩造間之契約即具有僱傭契約或勞動契約之性質
    。　
　⑵又原告為被告公司之股東，共持股40％一情，有被告之公司變
    更登記表1份在卷可查（見本院卷一第316頁），且為兩造所
    不爭執〔見兩造不爭執事項㈠〕，而原告自承以被告公司名義
    經營紳泰蘭傢俱門市，並自行籌措資金、自負盈虧等情，已
    如前述，參以戴淑華陳稱：95年開始被告經濟狀況往下走，
    公司面臨要資遣員工，花了很多資遣費，加上戴丙丁的孩子
    在國外花了很多錢等，這是家族公司的問題，戴連緞擔任董
    事期間，我們的目標就是趕快償還債務，所以往往沒有考慮
    我們的薪水，當時我們的勞健保都是自己付錢的，因為公司
    已經沒有錢付等語（見本院卷二第35、37、38頁）；戴淑芳
    亦陳稱：因父親過世時，親戚都來要債，所以我有賣我的房
    子償還公司債務等語（見本院卷二第38頁），可見原告係以
    自己為紳泰蘭傢俱門市實際負責人身分經營事業，除享有獲
    利後之盈餘分派，亦必然因此承擔紳泰蘭傢俱門市事業經營
    之風險，則其等任職於被告公司，除為被告營業目的外，亦
    因具有股東身分而必須負擔部分盈虧，故亦有出於為自己獲
    取經濟利益之目的，自與一般勞工僅得受領薪資之情形不同
    ，自無可能如一般勞工般處於相對弱勢之地位，以上足顯見
    原告於經濟上並未從屬於被告公司，其等主張與被告公司間
    有僱傭關係云云，即無理由。
　⑶原告雖舉證人即被告前任經理連金榮證稱：我於63年1月2日
    開始任職於被告公司，一直做到72年12月底，公司當時只有
    我跟老闆，戴淑芳何時如何至被告公司任職及職務內容，我
    不知道，當時我已經不在公司了。戴淑華則是銘傳畢業後約
    67年7月到被告公司工作，因為66年公司接了很多訂單，大
    家都很忙，我英文能力不是很好，對於出口貿易文件很吃力
    ，到66年底我就向老闆建議能否請一位對出口貿易比較熟悉
    的人來擔任這個工作，老闆就說不如等戴淑華畢業回來，戴
    淑華一畢業就來公司，主要處理出口貿易，會計帳、國內批
    發的發貨也由戴淑華處理，大部分會計帳目都是由我負責。
    戴淑華不用打卡上下班，我們後來有增加一位人員戴素卿統
    計員工薪水、計算員工出勤及每月零用金等語（見本院卷二
    第160-163頁），而戴淑華亦陳稱：67年臺灣經濟正在起飛
    ，我們也正在做外銷，當時我跟父親說畢業之後我要去日本
    留學，父親說公司需要人手，所以畢業後我就留在家裡上班
    等語（見本院卷二第34頁），可見戴淑華當時係因被告公司
    業務量增加，有出口貿易資料處理之需求，遂同意戴丙丁之
    邀請至被告公司幫忙，未有相關應徵、面試、能力資格及薪
    資等工作條件之討論，尚難以證人連金榮上開證述內容，為
    原告有利之認定。
　⑷原告雖主張其等每月報酬均為27,500元云云，並舉戴淑芳所
    製作98年1、5、6、9、10、12月份及110年1至5月份之被告
    公司薪資表影本各1份為證〔見兩造不爭執事項㈡，本院卷一
    第141-161頁〕，為被告所否認，並以前開原告手寫之薪資表
    帳冊並非真正等語置辯（見本院卷一第209-210、372-373頁
    ；卷二第171-172頁）。經查：
　①原告主張被告公司前負責人戴丙丁於98年過世後，時任負責
    人戴連緞以被告有債務、費用支出緊縮為由，與原告口頭約
    定暫停給付薪資，待日後被告狀況穩定再行補足，故原告為
    減輕被告公司財務負擔，不得不接受暫時停付薪資，嗣紳泰
    蘭傢俱門市於105年8月31日結束營業，原告無門市收入補償
    薪資，遂與戴連緞協商暫時支領部分月薪即12,500元，而自
    110年6月起被告未再給付任何薪資予原告云云（見本院卷一
    第133、336頁；卷二第8頁），惟查，依原告之勞工退休金
    個人專戶明細資料（見本院卷一第61-105頁），105年8月之
    月提繳金額中，戴淑芳為1,998元、戴淑華為2,634元，月提
    繳工資分別為33,300元、43,900元，實際工資所得應落在31
    ,801元至43,900元間，與原告主張兩造約定每月薪資數額均
    為27,500元明顯不同，已難據為有利為原告之認定。況如原
    告確係受僱於被告為其服勞務而受領報酬，衡諸常情，自各
    任職之日起至110年6月止長達2、30餘年之時間，其等薪資
    報酬應會有變化，豈會均為27,500元而未有所調漲？顯與常
    情不符。足見縱認原告主張被告每月給付其等薪資27,500元
    ，應與其等是否服勞務本身不具對價性。
　②原告主張前揭薪資表由戴淑芳製作後，再由被告公司時任負
    責人戴連緞審核，且有戴連緞親簽之傳票為憑，戴連緞審核
    現金支出部分云云（見本院卷一第351頁；卷二第40頁），
    然觀諸前揭薪資表下方或其餘空白處，並無「審核」欄位，
    亦無戴連緞之簽名或蓋章，而原告未進一步舉證以實其說，
    僅泛稱薪資表由戴淑芳製作後，再由戴連緞審核云云，難認
    可採。
　③另按記帳錯誤如更正後不影響總數者，應在原錯誤上劃紅線
    二道，將更正之數字或文字書寫於上，並由更正人於更正處
    簽名或蓋章或另開傳票更正，以明責任，商業會計處理準則
    第13條定有明文。觀諸上開98年1、5、6、9、12月份及110
    年1、2、4、5月份之被告公司薪資表內容（見本院卷一第14
    1、145、147、149、151、153、155、159、161頁），表格
    內確有多處劃線塗改更正處，惟身為會計及製表人員之戴淑
    芳，未依前揭商業會計處理準則規定於更正處簽名或蓋章，
    顯與商業會計處理準則及一般常情不符，上開薪資表形式上
    已違反會計最基本之作帳準則，其真實性已有疑義，況被告
    亦否認該薪資表之真實性，縱原告提出前揭資料之原本並經
    本院勘驗屬實（見本院卷二第171頁），自難信為真實。又
    原告自承：紳泰蘭傢俱門市於105年8月31日結束營業，並於
    同年9月1日起在桃園工廠上班等語（見本院卷一第336頁；
    卷二第40頁），然依上開110年1至4月份之被告公司薪資表
    分別記載（見本院卷一第155、157、159、161頁），「職別
    -紳」、「姓名－戴淑華、淑芳」、「薪金－10,000、10,000
    」；「職別-紳」、「姓名－戴淑華、淑芳」、「薪金－10,00
    0、10,000」，並以劃線二道刪除前揭文字，另行註記「未
    支付」3字；「職別-2-3月」、「姓名－戴淑華、淑芳」、「
    薪金－5,000×2、5,000×2」；「職別-4月」、「姓名－戴淑華
    、淑芳」、「薪金－5,000、5,000」、「效率津貼－5,000、5
    ,000」，則紳泰蘭傢俱門市既已於105年8月31日起結束營業
    ，則前揭1月份薪資表之記載應不至於有領取「紳泰蘭傢俱
    門市」之薪金。是上開薪資表更難認為真實可採。
　④原告復主張其等父親戴丙丁說25,000元為薪水，2,500元為交
    通及加油津貼云云（見本院卷二第35頁），惟觀諸前揭98年
    1、5、6、9、10、12月份之薪資表（見本院卷一第141-151
    頁）所載，原告所領得由被告「應支金額」之細項有「薪金
    」、「津貼」、「加班」、「全勤獎」、「點心費」、「效
    率津貼」等項目，除「點心費」、「效率津貼」均未領取外
    ，其餘項目合計領取之金額均超過27,500元（詳如附表三所
    示），倘僅將「薪金」、「津貼」等項目列入計算，而排除
    「加班」、「全勤獎」等項目，則原告每月領取之報酬即未
    達27,500元；再觀諸110年1至5月份之薪資表（見本院卷一
    第153-161頁）所載，原告領取報酬之記載方式，均未按細
    項科目登載，且將「泰山利息」、「職薪」、「還款」、「
    利息」等項目均登載於「職別」欄項下，顯已與上開98年度
    之薪資表正確記帳方式大相逕庭，亦不符一般會計基本作帳
    原則，又對照前揭「職薪」所記載原告之「薪金」金額均為
    12,500元，亦無27,500元之數額；另原告不爭執被告所提出
    之107年12月7日轉帳傳票、109/12/01至110/09/15之泰山日
    記帳（見本院卷一第229、405-415頁；卷二第42頁），其上
    分別記載「會計科目－職薪」、「摘要－戴淑芳、戴淑華」、
    「金額－12,500、12,500」；「主科目名稱－職工薪資」、「
    摘要－淑芳薪資、淑華薪資」、「借方－12,500、12,500」，
    益證原告「薪金」之記載內容確為「12,500元」無誤。綜上
    ，尚難以原告持上開98年1、5、6、9、10、12月份及110年1
    至5月份等非任職期間完整年度之薪資表，遽而為原告主張
    兩造約定每月報酬為27,500元之認定。而原告又未另行舉證
    證明本件兩造確有約定每月報酬27,500元之事實存在，則原
    告此部分主張尚不足採。
　⒋原告再主張被告有積欠其等110年6至9月份報酬，惟：
　⑴按當事人主張有利於己之事實者，就其事實有舉證之責任，
    民事訴訟法第277條前段定有明文。又民事訴訟如係由原告
    主張權利者，應先由原告負舉證之責，若原告先不能舉證，
    以證實自己主張之事實為真實，則被告就其抗辯事實即令不
    能舉證，或其所舉證據尚有疵累，亦應駁回原告之請求（最
    高法院17年上字第917號判決先例意旨參照）。而原告主張
    被告積欠其等110年6至9月份報酬（見本院卷一第137、205
    、207、355、357頁），然既為被告所否認有積欠報酬之情
    事（見本院卷一第210頁），依照前揭說明，自應由原告就
    被告確有積欠其等110年6至9月份報酬之事實，負舉證之責
    。
　⑵經查，原告不爭執每月報酬係以現金方式領取，並無簽收單
    據，且無保留薪水袋，亦無於被告公司薪資表之「領款人蓋
    章」欄簽名或蓋章（見本院卷一第198頁），然原告無法提
    出曾有簽收領取現金報酬之先前月份單據為證，僅係提出自
    己電腦所編輯之積欠工資表格，據以主張被告積欠其等110
    年6至9月份報酬（見本院卷一第205、207、355、357頁），
    衡諸常情，原告先前既按時領取被告發放之報酬，則其等於
    110年6月起未領取報酬時，應即會向被告反映，或同樣以請
    求被告給付其等退休金之方式（見本院卷一第135、165、16
    7、169頁）寄送電子郵件及資料催告被告，或請被告出示、
    簽立相關積欠報酬之證明，以保障其等權益，惟原告卻於11
    0年6至9月共計4個月均未領取報酬，亦無提出任何被告積欠
    其等報酬證明，顯難認其等對於主張之事實已盡舉證之責，
    所請即屬無據。
　⒌原告復提出系爭2張支票（見本院卷一第163頁），主張係被
    告於108年依據兩造約定工資27,500元為基礎，計算原告退
    休年資基數後所簽發云云（見本院卷一第135頁）。惟依原
    告提出之108年2月14日被告股東同意書觀之（見本院卷一第
    255頁），被告所屬股東5名中，僅有原告2名簽章，未見當
    時被告負責人戴連緞有何簽名或為相關註記。對此戴淑華固
    稱：因為戴連緞處理事情很小心，認為被告公司有重大支出
    需要告知其他2位股東，所以戴連緞口頭說先把支票開出來
    ，且願意支付這筆退休金，請我們將支票開出來送到戴世賢
    辦公室桌上云云（見本院卷二第167頁），惟查，戴連緞曾
    於108年1月9日因疑似昏厥症狀住院，經診斷懷疑記憶力下
    降，並於同年月15日出院，自同年月23日起至111年2月15日
    多次回診腦血管科，為漸進式記憶力下降症狀等情，有長庚
    醫療財團法人林口長庚紀念醫院111年5月11日長庚院林字第
    1110450451號函在卷可稽（見本院卷二第45-46頁），可見1
    08年2月間，戴連緞已有記憶力下降症狀，是否有同意支付
    原告退休金之能力，已有可疑。縱原告主張戴連緞同意以系
    爭2張支票支付其等退休金屬實，衡情更應在前揭股東同意
    書上簽章，或向其他股東為相關意思表示，以杜絕相關爭議
    ，確保原告權益，始符常情，惟依原告提出現有之事證，亦
    難據為有利於其等之認定。至原告另提出戴世賢所撰寫之公
    開出版物《石縫中的生機：戴世賢逆轉勝的生命力》書中固提
    及略以：「我的父親是戰前大將，負責東征西討、開疆闢土
    ，而母親則是家裡的財務大臣，掌管公司及家中所有開支」
    、「木地板生意失敗了，我只好向母親周轉……當時母親沒多
    說什麼，就把錢周轉給我……雖然父親事業的帳務都由她掌管
    ，但那時家具的生意大不如前，應該無法一時拿出那筆錢」
    等語（見本院卷一第289-295頁），主張戴連緞長期掌管被
    告公司財會金流，應有處理退休金爭議之能力云云（見本院
    卷一第282-283頁）。惟查，前揭內容並未敘明相關時點，
    無法判斷戴連緞於108年2月間是否亦有能力處理被告公司財
    會事務，況個人傳記對於自身或親屬之能力，為求讀者之關
    注及認同，難免在文字上有所渲染或過度誇大，尚難遽信，
    是原告執此欲證明其等與被告間之工資內容及退休金之約定
    ，尚嫌無據。
　⒍綜上所述，兩造間欠缺勞動契約之從屬性，自難謂兩造間於
    如附表二「到職日」、「離職日」欄所示期間曾成立僱傭關
    係。況原告就兩造僱傭契約重要合致之點，諸如具體工作時
    間、工作內容、勞務給付方式、允與報酬、薪資給付等僱傭
    合意之約定，復未能善盡舉證之責，則原告徒以其等曾有為
    被公司記帳、處理債務等行為，及被告為其等投保勞工保險
    並按月提繳勞工退休金至其等設於勞動部勞工保險局勞工退
    休金個人專戶等節，即謂兩造間存有僱傭關係云云，自非可
    採。
　㈡原告請求被告應分別給付其等各如附表二「合計」欄所示之
    金額，有無理由？
　　按勞基法所定之勞動契約，係指當事人之一方，在從屬於他
    方之關係下提供職業上之勞動力，而由他方給付報酬之契約
    ，查本件兩造間並不具有人格、經濟及組織上之從屬性，非
    成立僱傭契約關係，實際關係為委任契約關係，已如前述，
    則原告即非勞基法所稱之勞工，自無勞基法之適用，是原告
    基於勞基法等法律關係主張被告應分別給付其等各如附表二
    「積欠薪資」、「特休未休折算工資」、「積欠舊制勞退金
    」欄所示之金額，自屬無據，均應予以駁回。　　
五、綜上所陳，原告依勞基法之法律關係，請求被告應分別給付
    原告各如附表二「合計」欄所示之金額，及均自勞動調解聲
    請書狀繕本送達翌日起至清償日止，按週年利率5％計算之利
    息，為無理由，應予駁回。又原告之訴既經駁回，其假執行
    之聲請即失所附麗，亦應併予駁回。
六、本件事證已臻明確，兩造其餘攻擊防禦方法及所提證據，核
    與判決結果不生影響，因此不逐一論述，併此敘明。
七、訴訟費用負擔之依據：民事訴訟法第78條、第85條第1項。
中　　華　　民　　國　　111 　年　　8 　　月　　31　　日
                  勞動法庭    法　官　  謝志偉
正本係照原本作成。
如不服本判決，應於送達後20日內，向本院提出上訴狀並表明上
訴理由，如於本判決宣示後送達前提起上訴者，應於判決送達後
20日內補提上訴理由書（須附繕本）。如委任律師提起上訴者，
應一併繳納上訴審裁判費。
                              書記官    邱淑利
中　　華　　民　　國　　111 　年　　9 　　月　　1 　　日
以下附表金額均為新臺幣(元)
附表一：原告原起訴主張之項目及金額 ★卷頁碼：本院卷一第3、4頁      姓名 積欠薪資 特休未休 折算工資 積欠 舊制勞退金 合計 戴淑芳  914,833元 73,333元   990,000元 1,978,166元 戴淑華  914,833元 73,333元 1,072,500元 2,060,666元 
附表二：原告更正後主張之項目及金額 ★卷頁碼：本院卷一第133、201-207、335、352、353頁         姓名 到職日 （年月日） 離職日 （年月日） 約定月薪 積欠薪資 （區間） 特休未休 折算工資 （日數） 積欠舊制勞退金 （區間） （年資基數） 合計 戴淑芳 73.3.1 110.9.15 27,500元 921,250元 （105.11.1-110.9.15） 165,000元 （180日） 1,003,750元 （73.3-94.7） （36.5） 2,090,000元 戴淑華 67.7.1  110.9.8 27,500元 914,833元 （105.11.1-110.9.8） 165,000元 （180日） 1,072,500元 （67.7-94.7） （39） 2,152,333元 

附表三：被告公司薪資表 ★卷頁碼：本院卷一第141-151頁       月份 姓名 薪金 津貼 加班 全勤獎 合計 98/1 戴淑芳 24,000元 600元 2,100元 2,500元 29,200元  戴淑華 26,000元 600元 2,450元 2,500元 31,550元 98/5 戴淑芳 24,000元 600元 2,800元 2,500元 29,900元  戴淑華 26,000元 600元 2,800元 2,500元 31,900元 98/6 戴淑芳 24,000元 600元 3,000元 2,500元 30,100元  戴淑華 26,000元 600元 3,000元 2,500元 32,100元 98/9 戴淑芳 24,000元 600元 2,800元 2,500元 29,900元  戴淑華 26,000元 600元 2,800元 2,500元 31,900元 98/10 戴淑芳 24,000元 600元 3,150元 2,500元 30,250元  戴淑華 26,000元 600元 3,150元 2,500元 32,250元 98/12 戴淑芳 24,000元 600元 3,150元 2,500元 30,250元  戴淑華 26,000元 600元 2,800元 2,500元 31,900元